臺灣彰化地方法院民事裁定
110年度抗字第20號
抗  告  人  林金在  


相  對  人  黃文忠  
            黃木豪  

相對人兼上  黃文宏  
二人共同送            之1號
達代收人
上列抗告人因與黃文忠、黃木豪、黃文宏等間本票裁定事件，對
於中華民國110年1月11日本院110年度司票字第63號裁定提起抗
告，裁定如下：
    主  文
抗告駁回。
抗告程序費用新臺幣壹仟元由抗告人負擔。
    理  由
一、按執票人向本票發票人行使追索權時，得聲請法院裁定後強
    制執行，票據法第123條定有明文。又本票執票人依上開法
    條之規定聲請時，此項聲請之裁定及抗告法院之裁定，僅依
    非訟事件程序，以審查強制執行許可與否，並無確定實體上
    法律關係存否之效力，如發票人就票據債務之存否有爭執時
    ，應由發票人提起確認之訴，以資解決（最高法院56年台抗
    字第714號、57年台抗字第76號民事裁判參照）。且本票執
    票人依票據法第123條規定向本票發票人行使追索權，聲請
    法院裁定准予強制執行，係屬非訟事件，對於此項聲請所為
    裁定，僅依非訟事件程序，就本票形式上之要件是否具備予
    以審查為已足（最高法院84年度台抗字第22號民事裁定參照
    ）。
二、相對人等於原法院聲請意旨略以：相對人等執有抗告人所簽
    發如附表所示之本票1紙（下稱系爭本票），詎經相對人於
    民國109年5月11日屆期提示未獲付款，爰聲請裁定就如附表
    所載票面金額及自提示日即109年5月11日起至清償日止，按
    年息6%計算之利息，准許強制執行等語。原裁定以其聲請與
    票據法第123條規定相符，准許強制執行。
三、抗告意旨略以：抗告人因與相對人三人簽訂位於彰化縣鹿港
    鎮東昇段土地應有部分、建物所有權(下稱系爭不動產)之買
    賣契約書，而應相對人要求簽發交付系爭本票，然因抗告人
    購買系爭不動產之目的在取得整筆土地所有權，待整合完成
    後起造房屋出售，相對人係以系爭不動產交換日後抗告人於
    土地上起造之新建房屋一棟為交易對價，此觀買賣契約書第
    4頁其他約定事項欄記載：「本土地房屋所有權移轉登記甲
    方(按指抗告人)名下後，俟由甲方負責乙方(按指相對人)取
    得項北八間中間四間之一間房地所有權。其取得之契稅、外
    水、外電、代書費用、土地增值稅《房屋座落土地面積之部
    分》由乙方負擔」。足見本件係以物易物之性質，故買賣契
    約書第3條付款方式欄、末頁付款明細表各期款項金額均為
    空白，抗告實無給付相對人金錢之義務，簽發系爭本票與相
    對人收執僅係為擔保日後履行條件。相對人於109年5月11日
    簽訂系爭買賣契約書而於當日取得系爭本票，嗣後辦理所有
    權移轉登記，可證相對人不可能於同一日對抗告人提示系爭
    本票請求付款，相對人執系爭本票請求即無理由，為此提起
    抗告並請求廢棄原裁定等語。
四、按在票據上簽名者，依票上所載文義負責；未載受款人者，
    以執票人為受款人；執票人向本票發票人行使追索權時，得
    聲請法院裁定後強制執行，票據法第5條第1項、第120條第3
    項及第123條分別規範明確。經查：
　㈠本件相對人主張執有抗告人所簽發如附表所示免除作成拒絕
    證書，發票日、金額、到期日詳如附表所示之本票，詎其於
    109年5月11日為付款提示後，竟未獲兌現，為此依據票據法
    第123條規定，聲請就該本票之票面金額900萬元及自109年5
    月11日起至清償日止按周年利率百分之六計算之遲延利息，
    裁准得為強制執行等情，業據相對人提出如附表所載之本票
    為證，而相對人依票據法第123條規定，聲請法院裁定對發
    票人即抗告人等之財產強制執行，其性質係屬非訟事件，法
    院僅就系爭本票形式上之要件是否具備予以審查為已足，是
    本院司法事務官就系爭本票為形式上之審查後，認屬有效之
    本票，裁定准許強制執行，並無不合。
  ㈡抗告人雖以系爭本票僅係擔保契約履行之性質，抗告人並無
    給付相對人票面金額之義務云云。然系爭本票債務是否存在
    等節，核屬實體事項之爭執，即令屬實，揆諸前揭說明，亦
    應循實體訴訟程序另謀解決，並非本件非訟事件程序所得審
    究。是系爭本票已具備形式上之要件，應無疑義，相對人聲
    請裁定系爭本票准許強制執行，為有理由。從而，本件抗告
    無理由，應予駁回。
五、末按對於非訟事件，依法應由關係人負擔費用者，法院裁定
    命關係人負擔時，應一併確定其數額，非訟事件法第24條第
    1項定有明文，爰依法確定本件抗告程序費用額如主文第2項
    所示。
六、據上論結，本件抗告為無理由，依非訟事件法第46條、第21
    條、第24條第1項，民事訴訟法第495條之1第1項、第449條
    第1項、第95條、第78條，裁定如主文。　　
中　　華　　民　　國　　110 　年　　3 　　月　　30　　日
    
　　　　　　　　  民事第二庭    　法  官  王姿婷
附表：
票載發票日 票面金額(新臺幣) 票載到期日 票據號碼 109年5月11日 玖佰萬元 109年5月11日 WG0000000 
以上正本係照原本作成。
如不服本裁定，僅得於收受本裁定正本送達後10日內，以適用法
規顯有錯誤為理由，向本院提出再抗告狀，（須附繕本一份及繳
納再抗告裁判費新台幣1,000元）。
中　　華　　民　　國　　110 　年　　3 　　月　　30　　日
                                書記官  吳曉玟